臺灣雲林地方法院刑事判決　　　　　　　　　　　　　九十二年度訴字第五二號
　　公　訴　人　臺灣雲林地方法院檢察署檢察官
　　被　　　告　辛○○
　　指定辯護人　本院公設辯護人戊○○
右列被告因偽造文書等案件，經檢察官提起公訴（九十二年度偵字第一二一五號），
並經檢察官擴張被告之犯罪事實，本院判決如左：
    主  文
辛○○共同意圖供行使之用，而偽造有價證券，處有期徒刑參年肆月；在附條件買賣
合約及本票上所偽造之「庚○」簽名共參枚及「庚○」印文共參枚均沒收。又共同動
產擔保交易之債務人，意圖不法之利益，將標的物出質，致生損害於債權人，處有期
徒刑參月。應執行有期徒刑參年肆月；在附條件買賣合約及本票上所偽造之「庚○」
簽名共參枚及「庚○」印文共參枚均沒收。
    事  實
一、辛○○前於民國八十一年間，因違反麻醉藥品管理條例案件，經法院判處有期徒
    刑八月（本諭知緩刑四年，嗣經撤銷緩刑）；又於八十三、八十四年間，因違反
    肅清煙毒條例、麻醉藥品管理條例、藥事法等案件，經法院分別判處有期徒刑三
    年二月、六月、六月及六年確定，嗣經本院定其應執行刑為有期徒刑十年（本院
    八十四年度聲字第一一六九號）；又於八十四年五月六日，因違反麻醉藥品管理
    條例案件，經本院以八十四年度易字第一五七號判處有期徒刑八月確定，於八十
    四年二月二十一日入監接續執行，而於八十九年三月十五日縮短刑期假釋出獄，
    嗣又經撤銷假釋，復入監執行（原定於九十四年十二月二十八日假釋期滿，未構
    成累犯）。
二、緣丁○○（另由檢察官簽分偵辦）、己○○為址設臺中縣大肚鄉○○路四四三號
    一樓「今大冷凍食品公司」（未辦理公司登記，下稱今大公司）之名義負責人，
    乙○○、癸○○（以上二人均另由檢察官簽分偵辦）為今大公司之員工，辛○○
    則擔任今大公司之司機。
三、辛○○於假釋期間，仍不知悔改，明知其非擔任今大公司之課長職務，且今大公
    司亦無購買自小客車之真意，竟與丁○○、己○○、癸○○及乙○○等人，共同
    基於為自己不法所有之犯意聯絡，先由丁○○、己○○、癸○○及佯稱為庚○（
    不知情，起訴書誤寫為「陳靜」）配偶之乙○○等人於九十一年九月初某日，前
    往址設彰化市○○路○段八三八號彰泰汽車股份有限公司【下稱彰泰公司，起訴
    書誤寫為臺中市○○區○○路三段四四七號二十五樓之一之福灣企業股份有限公
    司（下稱福灣公司）】，向彰泰公司業務員施任鍾表示今大公司課長辛○○欲以
    分期付款之附條件買賣方式，購買福特ＭＥＴＲＯＳＴＡＲ自小客車一輛，雙方
    經談妥總價為新臺幣（下同）九十二萬二千零三十元，除頭期款為七萬五千八百
    元外，自九十一年十月二十四日起至九十四年八月二十四日止，每月為一期給付
    分期價款一萬五千零八十二元，最末期款則為三十一萬八千三百六十元，並由福
    灣公司為出賣人，彰泰公司則代福灣公司履行交付車輛、瑕疵擔保及保固等責任
    ，丁○○等人並委由不知情之丙○○另找不知情之刻印店代為刻製辛○○、癸○○及庚○等人之印章（未扣案），以備簽約之用。隔一、二日後（起訴書誤寫為
    九月九日），辛○○乃與丁○○、己○○、癸○○及偽稱為庚○配偶之乙○○等
    人，共同前往彰泰公司（起訴書誤寫為福灣公司）辦理簽約及對保事宜，並佯稱
    辛○○為今大公司之課長，而共同基於偽造文書及偽造有價證券之犯意聯絡，除
    由辛○○擔任買受人，於附條件買賣合約之乙方（即買受人）欄、對保簽章欄及
    供擔保金額六十八萬二千二百元之本票發票人欄上簽名、蓋章外，並由佯稱庚○
    配偶之乙○○，先後於附條件買賣合約之「乙方連帶保證人」欄、對保簽章欄及
    供擔保之本票共同發票人欄上分別偽簽「庚○」之署名各一枚，及持由施任鍾代
    為刻製之庚○印章於該三處欄位偽造「庚○」之印文各一枚，而癸○○亦於該附
    條件買賣合約及供擔保之本票上簽名、蓋章，於其三人簽名、蓋章後，進而將上
    開偽造之附條件買賣合約及供擔保之本票交予施任鍾，足以生損害於庚○、彰泰
    公司及福灣公司等人。施任鍾則將上開資料交予福灣公司審查，惟經福灣公司進
    行徵信調查後，認為辛○○之信用不足，須再提供保證人乙名，辛○○、丁○○
    、乙○○等人乃以公司接洽客戶急需用車為由，要求初到今大公司上班而不知情
    之壬○○，擔任購車契約之第三位保證人，壬○○不疑有他，即允諾擔任第三位
    保證人，而在上開附條件買賣合約及供擔保之本票上簽名、蓋章。嗣經丁○○於
    今大公司交付金額五萬元之支票一紙予施任鍾，作為頭期款之支付，待該紙支票
    兌現以取信業務員施任鍾及福灣公司，致使施任鍾及福灣公司誤認辛○○有按期
    付款之意思，而陷於錯誤，進而將車牌號碼二Ｒ－四八九一號自用小客車一輛交
    付。
四、於取得該自小客車後，辛○○明知其僅取得該自小客車之管理、使用權，並未取
    得所有權，竟另行與丁○○、己○○、乙○○及己○○女友基於意圖不法利益之
    犯意聯絡，於九十一年十月十五日，依丁○○及己○○之指示，與乙○○及己○○之女友共同前往址設臺中縣龍井鄉○○路○段四二三號林銘桂所經營之大亞當
    舖，將上開自小客車典當得款十五萬元。
五、嗣辛○○自九十一年十月二十四日第一期之車款即未依約繳付，經福灣公司多次
    聯絡辛○○，其電話均停用，深入追查今大公司，亦已人去樓空，始知受騙。
六、案經福灣公司訴請臺灣雲林地方法院檢察署檢察官偵查起訴。
    理  由
一、認定犯罪事實所憑之證據及理由：
  (一)被告辛○○於偵查及審理中之供述：
    1.被告於偵查中之供稱：
      我在今大公司擔任司機，是今大公司之老板己○○叫我買車給他開，另一個老
      板叫丁○○，而車子已在台中縣龍井鄉○○路邊的當舖，典當十五萬元（見臺
      灣雲林地方法院檢察署九十二年度偵字第一二一五號偵查卷第二五、二六頁）
      ；車子是我在九十一年十月十五日，與乙○○、己○○的小老婆去典當的，因
      為己○○的小老婆說公司要繳票款，所典當的十五萬元也是她拿去的（見上開
      偵查卷第七一、八一頁）；當時是己○○他們去看車，我沒有去，而合約書上
      我的名字、印章都是我蓋章、捺印的等語（見上開偵查卷第一一五頁）。
    2.被告於本院審理時之供稱：
      買賣合約書及本票是在同一天、同一地點簽的，我有在上面簽名，後來公司沒
      有賺到錢，丁○○、乙○○就叫我將車子牽去典當，是乙○○、己○○女友帶
      我去的，共典當十五萬元等語（見本院卷第一六三、一六四頁）。
    3.由上述被告供述，可知被告並未先行前往看車，只有在簽約、對保時，與丁○○、己○○、癸○○等人一同前往，且簽約同時亦簽發本票一紙供擔保，日後
      則依老板之指示，與乙○○、己○○之女友共同將車牽至當舖典當，得款十五
      萬元。
  (二)證人施任鍾於偵查及審理中之證述：
    1.證人施任鍾於偵查中之證稱：
      本件是在我們汽車公司對保，對保時庚○不在場，是他先生代簽的，另二位保
      證人有在場，而辛○○第一次對保時未通過，第三次對保時又補了壬○○才通
      過（見上開偵查卷第四六頁）；代庚○簽名的人是拿庚○身分證的影本，說是
      庚○先生，而當時是癸○○、乙○○、丁○○、另一位姓蔣之人一起來看車，
      辛○○沒有來看車，合約是癸○○與自稱是庚○先生之人先簽名對保，而印章
      是他們請我去代刻的，辛○○簽名時，有癸○○、丁○○、蔣先生在場（應是
      己○○之誤），五萬元的支票是丁○○交給我的，在兌現當天，我認為沒有問
      題才將車子交給他等語（見上開偵查卷第一一一、一一二、一一三頁）。
    2.證人施任鍾於本院審理時之證稱：
      本件買賣合約書有分二次簽約，第一次送審時資料不足，第二次有補資料，第
      一次簽辛○○、癸○○、庚○三個，是在福特汽車北彰營業所即彰泰汽車股份
      有限公司簽的，地址應是在彰化市○○路○段八三八號，辛○○、癸○○、還
      有其他男的在場，第二次簽壬○○，是我帶過去今大公司簽的；合約書上九十
      一年九月九日是我送件的日期，而本票和契約書是在同一個時間、同一個地點
      簽的，也是分二次簽的；庚○連同辛○○、癸○○的章都是我代刻的，因為他
      們說印章都沒有帶，所以要我幫他們三人代刻；當時我把契約書、本票放在一
      起，給他們簽，簽法是一個人把他的部分全部簽完後，再由其他人簽他自己的
      部分，他們是先簽完定車契約書，過二天才來簽動產擔保交易契約書等語（見
      本院卷第一八九頁背面至一九二頁）。
    3.由證人施任鍾上開證述，可證明丁○○、乙○○、癸○○等人先行前往彰泰公
      司看車，日後被告才與丁○○等人前往彰泰公司簽約、對保，當時庚○是由佯
      稱庚○先生之人所代簽，第一次簽辛○○、癸○○、庚○三個名字，後來又補
      壬○○一個名字，合約與本票是同時簽的，印章則為證人施任鍾所代為刻製等
      事實。
  (三)證人壬○○於偵查中證述，是第三次對保時，乙○○、辛○○、丁○○以公司要
    接洽客戶需要用車，叫他擔任保證人，他是第三位保證人，後來也有聽說車子被
    拿去典當，可證明被告有積極要求壬○○加入保證，以取得該自小客車（見上開
    偵查卷第一一三、一一四頁）。
  (四)證人庚○於偵查中證述，並不認識被告，也沒有做被告買車的保證人，可證明庚○並未授權被告等人於合約、本票上簽名、蓋章（見上開偵查卷第四六頁）。
  (五)證人林銘桂於警訊及偵查中證述，被告於九十一年十月十五日，前來大亞當舖典
    當車號二Ｒ－四八九一號自小客車，典當十五萬元，後來沒有繳付利息，車子已
    經流當了，可證明被告典當車輛之情形（見上開偵查卷第五七頁背面、第八○頁
    ）。
  (六)附條件買賣合約、動產擔保交易附條件買賣設定、面額六十八萬二千二百元之本
    票等影本各一份在卷可稽，可證明被告與告訴人福灣公司成立附條件買賣契約，
    及被告等人偽造「庚○」簽名及印文之附條件買賣合約、本票（見上開偵查卷第
    四、五、六頁、本院卷第一一二、一九八頁）。
  (七)福灣企業分期購車申請書、今大公司之照片、蔣文彥、辛○○、庚○及癸○○等
    人之身分證影本、福灣企業股份有限公司分期件申請附條件說明函、分期申請書
    等在卷可參，可證明被告以今大公司之課長名義購車，並以庚○、癸○○為保證
    人，而庚○並未任職今大公司，由佯稱庚○先生之人代理，因貸款金額過高，保
    人擔保力不足，福灣公司要求增加保人（見上開偵查卷第二八至三○、三二、三
    三、三八頁）。
  (八)臺灣臺中地方法院九十一年度中簡字第四○一四號民事判決一份，可證明庚○並
    未親自在發票日為九十一年九月九日、面額六十八萬二千二百元之本票上簽名、
    蓋章（見上開偵查卷第五二頁）。
  (九)大亞當舖之當票一紙、大亞汽車借款之名片一張，可證明被告已於九十一年十月
    十五日，將車號二Ｒ－四八九一號自小客車典當十五萬元予林銘桂所經營之大亞
    當舖（見上開偵查卷第五八頁）。
  (十)雲林縣警察局斗南分局九十二年六月八日斗警刑字第○九二○○○五四○四號函
    及照片二張，可證明今大公司之負責人為己○○及丁○○，因積欠債務，已不知
    去向（見上開偵查卷第六三頁）。
  (十一)今大冷凍食品公司之公司名稱查詢，查詢結果為零筆，可證明今大公司並未辦理
    公司登記（見本院卷第五六頁）。
二、對於被告之辯解，本院之判斷：
  (一)被告辯解要旨：
    1.我在附條件買賣合約及本票上簽完名字、蓋完印章後，就先上車離開了，並不
      知道附條件買賣合約及本票上的「庚○」是何人所簽寫及蓋印。
    2.我只同意以我的名字牽車，並不知道今大公司的營運狀況，也沒有對業務員說
      我是今大公司的課長，並未詐騙業務員。
  (二)不採之理由：
    1.被告於偵查中已供稱：「【問：簽約時陳靜（應是庚○之誤）是否在？】當時
      簽契約書乙○○簽陳靜的名字時，公司的人員也在場」（見上開偵查卷第九三
      頁）、「（問：陳靜的名字是否乙○○代簽的？）是的」、「（問：當初乙○○為何會自稱是陳靜的先生？）我不知道。簽名時我也覺得怪怪的」等語（見
      上開偵查卷第一一四、一一五頁）；於本院審理時亦供述：「．．陳靜偽造文
      書的部分，是乙○○簽的．．」等語（見本院卷第三一頁背面），足見被告於
      簽約當時有看見乙○○偽簽「庚○」之名字於契約書上。
    2.證人施任鍾於偵查中亦證稱：「（問：何人代陳靜簽的？）該人拿陳靜身分證
      的影本，代簽之人說是陳靜先生」、「（問：是否如辛○○所說是乙○○代簽
      名的？）好像是他，簽陳靜名時他有在場」等語（見上開偵查卷第一一一、一
      一五頁）；嗣於本院審理時亦證述：第一次簽約、對保時，是簽辛○○、庚○
      、癸○○三個，當時把契約書、本票放在一起給他們簽，一個人把他的部分全
      部簽完後，再由其他人簽他自己的部分，簽完之後，他們一起離開等語（見本
      院卷第一八九至一九一頁）。則被告為買受人，為本件契約之主要當事人，於
      其簽完名字、蓋完印章後，緊接著即是「庚○」之簽名及蓋章，衡情被告於連
      帶保證人「庚○」之簽名、蓋章時，應會在場。是綜上1.2.所述，被告事後於
      本院審理時，改口辯稱不知道契約及本票上「庚○」的名字及印章是何人所為
      云云，並不可採。
    3.依福灣企業分期購車申請書、分期申請書等所記載，被告在今大公司的職稱為
      課長，顯與其所擔任之司機職務不符，而被告為本件自小客車之買受人，對於
      上開申請內容難以諉稱不知，且對於乙○○於本件契約書及本票上偽簽不認識
      之「庚○」名字及蓋用「庚○」之印章，被告亦屬知情，已如前述，則被告顯
      與其他共犯己○○、丁○○、癸○○及乙○○等人有犯意之聯絡、行為分擔，
      其等意圖不法而對於業務員施任鍾施以詐術，使之陷於錯誤，而交付車輛，亦
      可予認定。
三、論罪科刑之理由：
  (一)被告所為右述事實三，係犯刑法第二百零一條第一項之偽造有價證券罪、同法第
    二百十六條、第二百十條之行使偽造私文書罪、同法第三百三十九條第一項之詐
    欺取財罪；所為右述事實四，係犯動產擔保交易法第三十八條之意圖不法利益出
    質動產擔保交易標的物罪。
  (二)被告偽造「庚○」之印章，用以偽造附條件買賣合約及本票，其偽造印章之行為
    ，係偽造私文書及偽造有價證券之階段行為，不另論罪；又被告於附條件買賣合
    約及本票上偽造「庚○」之署名及印文，為偽造私文書及偽造有價證券之部分行
    為，亦不另論罪。
  (三)被告偽造附條件買賣合約之私文書後進而行使，偽造之低度行為應為行使之高度
    行為所吸收，不另論罪。
  (四)被告偽造本票之有價證券後進而行使，行使之低度行為應為偽造之高度行為所吸
    收，不另論罪。
  (五)被告與己○○、丁○○、乙○○及癸○○等人，就上述事實三所犯之偽造有價證
    券罪、行使偽造私文書罪、詐欺取財罪間；及被告與己○○、丁○○、乙○○、
    己○○之女友等人，就上述事實四所犯之意圖不法利益出質動產擔保交易標的物
    罪間，分別具有犯意之聯絡及行為分擔，均為共同正犯。
  (六)被告利用不知情之業務員施任鍾委請不知情之刻印店盜刻「庚○」之印章，為偽
    造印章之間接正犯。
  (七)被告冒用「庚○」之名義為連帶保證人，簽立附條件買賣合約，並在合約上偽造
    「庚○」之簽名及印文，同時偽造「庚○」為共同發票人之本票一紙，作為擔保
    之用，進而將該合約書及本票交予業務員施任鍾而行使，以騙取自小客車，其所
    犯行使偽造私文書罪、偽造有價證券罪、詐欺取財罪之間，具有方法結果之牽連
    關係，應從較重之偽造有價證券罪處斷【司法院廳刑一字第一六九二號函、最
    高法院六二年度第一次刑庭庭長會議決定(一)可資參照】。
  (八)被告於本院審理時供承：「．．後來因公司沒有賺到錢，公司的人丁○○、乙○○才叫我將車子牽去典當」等語（見本院卷第一六四頁），是被告於取得車號二
    Ｒ－四八九一號自小客車後，將之典當出質予大亞當舖，應係另行起意。其所犯
    偽造有價證券罪及意圖不法利益出質動產擔保交易標的物罪間，犯意各別，罪名
    不同，應分論併罰之。公訴意旨認有方法結果之牽連犯關係，尚有未洽，併予敘
    明。
  (九)起訴書所載之犯罪事實雖未記載被告等人共同偽造「庚○」之本票事實，惟此部
    分業經公訴檢察官當庭擴張被告之犯罪事實，且與原起訴之事實有牽連犯之關係
    ，已如前述，本院自應併予審理。
  (十)審酌被告曾有違反肅清煙毒條例、麻醉藥品管理條例、藥事法等前科，素行不佳
    ，於假釋期間，仍不知改過向上，再有本件犯行，致生損害於告訴人、施任鍾、
    庚○等人，惟念被告僅國小畢業，教育程度不高，於本案中，因求職心切，未能
    熟慮，以致觸法，且庚○之署名及印文並非被告親自偽造，於全案中被告並非主
    謀，並未獲得利益，及其犯後並非坦承全部犯行之態度等一切情狀，分別量處如
    主文所示之刑，並定其應執行刑。
  (十一)於附條件買賣合約上偽造之「庚○」簽名共二枚及偽造之「庚○」印文共二枚，
    應依刑法第二百十九條之規定宣告沒收。於本票上之「庚○」簽名及印文各一枚
    雖均係偽造，但其上仍有被告、癸○○及壬○○之真正簽名及印文，就該其他三
    人而言，本票並非偽造，不得宣告沒收本票，僅就偽造之「庚○」簽名及印文，
    依刑法第二百零五條規定宣告沒收（參見最高法院八十四年台上字第一五五○號
    判例意旨、九十一年度上字第七○八二號判決要旨）。至偽造之「庚○」印章，
    業已滅失，已據證人施任鍾於本院審理時陳明在卷，爰不另為沒收之諭知，附予
    敘明。
四、適用之法律：
  (一)刑事訴訟法第二百九十九條第一項前段。
  (二)動產擔保交易法第三十八條。
  (三)刑法第二十八條、第二百零一條第一項、第二百十六條、第二百十條、第三百三
十九條第一項、第五十五條、第五十一條第五款、第二百零五條、第二百十九條
    。
  (四)罰金罰鍰提高標準條例第一條前段。
本案經檢察官甲○○到庭執行職務。
中      華      民      國      九十三      年    六    月    二十八    日
                                  臺灣雲林地方法院刑事第三庭
                                      審判長法  官  劉  國  賓
                                            法  官  蘇  錦  秀
                                            法  官  廖  國  勝
右正本證明與原本無異。
如不服本判決，應於判決送達後十日內，向本院提出上訴狀。（須附繕本）
                                            書記官  林  汎  柏
中      華      民      國      九十三      年    六    月    二十八    日
【附錄本案論罪科刑法條全文】
刑法第二百零一條第一項：
意圖供行使之用，而偽造、變造公債票、公司股票或其他有價證券者，處三年以上十
年以下有期徒刑，得併科三千元以下罰金。
刑法第二百一十條：
偽造、變造私文書，足以生損害於公眾或他人者，處五年以下有期徒刑。
刑法第二百一十六條：
行使第二百十條至第二百十五條之文書者，依偽造、變造文書或登載不實事項或使登
載不實事項之規定處斷。
刑法第三百三十九條第一項：
意圖為自己或第三人不法之所有，以詐術使人將本人或第三人之物交付者，處五年以
下有期徒刑、拘役或科或併科一千元以下罰金。
動產擔保交易法第三十八條：
動產擔保交易之債務人，意圖不法之利益，將標的物遷移、出賣、出質、移轉、抵押
或為其他處分，致生損害於債權人者，處三年以下有期徒刑、拘役或科或併科六千元
以下之罰金。
